【裁判字號】    98,訴,1047
【裁判日期】    980731
【裁判案由】    違反著作權法
【裁判全文】
臺灣臺北地方法院刑事判決              98年度訴字第1047號
公  訴  人  臺灣臺北地方法院檢察署檢察官
被      告  乙○○
上列被告因違反著作權法案件，經檢察官提起公訴（97年度偵字
第19773 號），被告於準備程序進行中為有罪之陳述，經本院合
議庭裁定由受命法官獨任進行簡式審判程序後，本院判決如下：
    主  文
乙○○行使偽造私文書，足生損害於他人，累犯，處有期徒刑伍
月，如易科罰金，以新臺幣壹仟元折算壹日。
扣案含如附表所示遊戲軟體之Kingston 2GB micro SD 記憶卡拾
片、R4 NDS/NDSL 轉接卡拾片及N5 NDS/NDSL 轉接卡貳片，均沒
收之。
    事  實
一、乙○○前曾於民國96年間因違反著作權法案件，經本院於96
    年9 月13日以96年度訴字第783 號判處有期徒刑1 年，減為
    有期徒刑6 月確定，並於97年5 月2 日易科罰金執行完畢。
    詎其猶不知悔改，明知如附表所示之商標圖樣為日商任天堂
    股份有限公司（下稱日商任天堂公司）向經濟部智慧財產局
    申請註冊獲准，而取得使用於電視遊樂器等商品之商標專用
    權，現仍於商標專用期間及延展專用期間內，未經商標權人
    之同意，不得於同一商品上使用相同之商標圖樣，且明知為
    上開仿冒商標之商品不得販賣，並明知載有日商任天堂公司
    所有電腦程式著作之記憶卡，於以遊戲主機執行時會出現「
    Licensed by Nintendo」或「Nintendo presents 」等字樣
    ，足以表示由日商任天堂公司所授權出品之意。詎乙○○竟
    基於未經商標權人之同意而於同一商品上使用相同之商標圖
    樣、明知為上開仿冒商標之商品而販賣及行使偽造準文書之
    犯意，民國96年8 月中旬某日起至97年8 月31日止，未經如
    附表所示商標權人之同意，即在臺灣地區內某不詳處所（起
    訴書誤載為臺北市○○區○○路618 號2 樓住處），利用電
    腦設備透過網際網路連線至大陸網站「www.gbgba. com」，
    以重製於遊戲記憶卡中之方法，利用其所有之電腦設備，接
    續將附表所示之44種電腦遊戲軟體程式下載重製於遊戲記憶
    卡中，而擅自重製上開遊戲軟體，將上開記憶卡內之任天堂
    DS遊戲軟體透過R4轉接器，於記憶卡中下載重製如附表所示
    之商標圖樣，並製造以遊戲主機執行時會出現如附表所示之
    「Nintendo」商標圖樣及「Nintendopresents」或「Licens
    ed by Nintendo」等電腦程式著作，藉以表示由日商任天堂
    公司所授權出品字樣之遊戲記憶卡（所涉違反著作權法犯行
    未經合法告訴，詳如後述），迨上開商品製造完成後，並以
    該等重製之遊戲軟體記憶卡搭配R4、N5轉接卡為一套得使用
    於DS遊戲主機之轉接卡，以每套轉接卡新臺幣（下同）800
    元之價格，販售予不特定顧客，以此方式多次重製、散布盜
    版遊戲軟體，共獲利20,000元至30, 000 元。嗣於97年8 月
    31 日15 時5 分許，為警持本院核發之搜索票，前往上址搜
    索查獲，並扣得含如附表所示遊戲軟體之Kingston 2GB
    micro SD記憶卡10片、R4轉接卡10片及N5轉接卡2 片等物。
二、案經內政部警政署保安警察第二總隊第一大隊第一中隊報告
    臺灣臺北地方法院檢察署檢察官偵查起訴。
    理  由
一、按刑事訴訟法第273 條之1 規定除被告所犯為死刑、無期徒
    刑、最輕本刑為3 年以上有期徒刑之罪、或高等法院管轄第
    一審案件者外，於審判期日前之程序進行中，被告先就被訴
    事實為有罪之陳述時，審判長得告知被告簡式審判程序之旨
    ，並聽取當事人、代理人、辯護人及輔佐人之意見後，裁定
    進行簡式審判程序。經查，本件被告乙○○被訴違反著作權
    法乙案，非前開不得進行簡式審判程序之案件，經被告於本
    院行準備程序時就訴事實為有罪之陳述，且經法官告知被告
    簡式審判程序之旨，聽取被告及檢察官之意見後，爰依上開
    刑事訴訟法第273 條之1 之規定，裁定改依簡式審判程序審
    判之，合先敘明。
二、上揭事實，業據被告乙○○於警詢中、偵查中及本院行準備
    程序時均坦承不諱（見97年度偵字第19773 號偵查卷第3 頁
    至6 頁、第45頁至第46頁、第52頁至第53頁、本院98年7 月
    20 日 審判筆錄第2 頁），核與證人甲○○於警詢中及偵查
    中之證述相符相符，並有內政部警政署保安警察第二總隊第
    一大隊第一中隊現場採證照片2 份、電腦列印資料1 份、鑑
    定意見書暨附件資料1 份、經濟部智慧財產局商標資料檢索
    資料1 份及扣案Kingston 2GBmicro SD記憶卡10片、
    R4NDS/NDS L 轉接卡10片、N5 NDS/NDSL 轉接卡2 片卷可稽
    ，足認被告之自白核與事實相符。從而，本件事證明確，被
    告前揭犯行，堪以認定，應依法論科。
三、按以錄音、錄影或電磁紀錄，藉機器或電腦處理所顯示之聲
    音、影像或符號，足以為表示其用意之證明者，依刑法第22
    0 條第2 項之規定，亦以文書論。又文書之行使，每因文書
    性質、內容不同而異，就刑法第220 條第2 項之準文書而言
    ，祗須藉由機器或電腦處理，即足以表示其文書之內容，其
    於行為人將偽造之準私文書藉由機器或電腦處理時，已有行
    使該偽造準私文書之行為，固不待言；其因販賣而交付該偽
    造準私文書之情形，如販賣者或買受者，均明知該準私文書
    確為偽造，藉由機器或電腦處理即可使用時，因買受者已達
    於可隨時使用該準私文書之狀態，應認該販賣者於交付時，
    即與行使無異。被告乙○○所製造及販賣之前開遊戲記憶卡
    ，透過遊戲主機執行時會出現「Nintendo presents 」或「
    Licensed by N intendo 」等文字、影像，用以表明該等遊
    戲記憶卡係由日商任天堂公司所授權製造之意，則上開文字
    、影像自屬刑法第220 條第2 項所規定之準文書，應以文書
    論。被告明知購買之顧客會藉由執行該仿冒遊戲記憶卡之電
    腦軟體指令，在螢幕畫面上顯示出上開準私文書，竟持以販
    賣交付，足以生損害於日商任天堂公司之商譽及商品管理，
    自亦該當行使偽造準私文書罪之犯行。是核被告乙○○所為
    ，係犯刑法第216 條、第220 條第2 項、第1 項、第210 條
    之行使偽造（準）私文書罪、商標法第81條第1 款之仿冒商
    標罪及商標法第82條之販賣仿冒商標商品罪。被告偽造（準
    ）私文書後復持以行使，偽造低度行為，為行使之高度行為
    所吸收，不另論罪。被告同時仿冒及販賣仿冒如附表所示商
    標圖樣之物品，均係以一製造或販賣行為同時侵害數商標專
    用權人之法益，為想像競合犯。復按刑事法若干犯罪行為態
    樣，本質上原具有反覆、延續實行之特徵，立法時既予特別
    歸類，定為犯罪構成要件之行為要素，則行為人基於單一之
    犯意，在密切接近之一定時、地持續實行之複次行為，倘依
    社會通念，於客觀上認為符合一個反覆、延續性之行為觀念
    者，於刑法評價上，即應僅成立一罪。學理上所稱「集合犯
    」之職業性、營業性或收集性等具有重複特質之犯罪均屬之
    ，例如經營、從事業務、收集、販賣、製造、散布等行為概
    念者（最高法院95年台上字第1079號判決、同院95年台上字
    第3937號判決、同院95年台上字第4688號判決參照）。被告
    先後多次行使偽造（準）私文書、仿冒商標及販賣仿冒商標
    商品之行為，具有不斷反覆實施之特性，仍應評價認係包括
    一罪之集合犯，就行使偽造（準）私文書罪及仿冒商標罪及
    販賣仿冒商標商品罪，仍應各論以行使偽造（準）私文書一
    罪及仿冒商標一罪及販賣仿冒商標商品一罪，被告以一行為
    為行使偽造（準）私文書罪及仿冒商標罪及販賣仿冒商標商
    品罪，為想像競合犯，應從一情節較重之行使偽造（準）私
    文書罪處斷。公訴人起訴雖未引用商標法第82條之販賣仿冒
    商標商品罪，惟於犯罪事實欄中已敘明此部分事實，本院自
    得併予審判。再按曾受有期徒刑之執行完畢，5 年以內再犯
    有期徒刑以上之罪者，為累犯，加重其刑至2 分之1 ，刑法
    第47條定有明文，而繼續犯之一部行為，或牽連犯之重罪行
    為係在另一犯罪所處有期徒刑執行完畢後5 年以內者，仍該
    當於累犯加重之要件（最高法院86年度臺非字第217 號判決
    參照），查被告有事實欄所載之犯罪科刑及執行情形，此有
    臺灣高等法院被告前案紀錄表存卷可按，是被告本件行使偽
    造（準）私文書犯行之一部，既在前開有期徒刑執行完畢後
    之5 年以內故意再犯本案有期徒刑以上刑之罪，依最高法院
    86年度臺非字第217 號判決要旨，自應依累犯規定加重其刑
    。爰審酌被告製造及販賣仿冒商標商品之行為，嚴重影響商
    標權人之權益，且參酌本件查扣商品之數量、價值，被告於
    犯後尚能坦承犯行，及其品行、犯罪動機、目的、手段、行
    為次數、生活狀況、智識程度、犯罪所得之利益及所生之損
    害等一切情狀，量處如主文所示之刑，並諭知易科罰金之折
    算標準。
四、扣案含如附表所示遊戲軟體之Kingston 2GB micro SD 記憶
    卡10片，不問屬於犯人與否，應依商標法第83條之規定宣告
    沒收之。另扣案之R4 NDS/NDSL 轉接卡10片、N5 NDS/NDSL
    轉接卡2 片，均係供犯罪所用之物，且為被告所有，業經被
    告供明在卷，併依刑法第38條第1 項第2 款之規定為諭知沒
    收。
五、公訴意旨另以：被告乙○○明知如附表商標欄所示之「Nint
    endo」、「Mario Party 」等文字圖樣係日商任天堂公司向
    經濟部智慧財產局申請核准註冊登記，取得商標權，專用於
    電視遊樂器等商品，現仍在專用期間內，且明知附表所示之
    44種電腦遊戲軟體係附表著作權人欄所示之著作權人所出品
    享有著作財產權之電腦程式著作，非經該等著作權人之同意
    或授權，不得擅自重製於光碟，竟基於意圖銷售而擅自以重
    製之方法侵害他人著作權，及明知係侵害著作財產權之重製
    遊戲軟體而散布之犯意，自民國96年8 月中旬某日起至97年
    8 月31日止，未經上開著作權人之授權或同意，以重製於遊
    戲記憶卡中之方法，利用其所有之電腦設備，接續將附表所
    示之44種電腦遊戲軟體程式下載重製於遊戲記憶卡中，而擅
    自重製上開遊戲軟體，以此方式侵害附表所示之著作權人之
    著作財產權，因認被告此部分另涉有著作權法第91條第2 項
    之罪嫌。惟告訴乃論之罪，告訴人之告訴，須指明所告訴之
    犯罪事實及表示希望訴追之意思，始足當之。本件公訴人認
    被告係犯著作權法第91條第2 項之意圖銷售而擅自以重製之
    方法侵害他人之著作財產權罪而提起公訴，但著作權法第91
    條第2 項之罪，依同法第100 條之規定，屬告訴乃論之罪。
    查告訴代理人甲○○於案發後雖曾提出鑑定意見書，表示本
    案扣案記憶卡確實係侵害日商任天堂公司著作權之盜版軟體
    之事實，然並未表明訴追被告違反著作權法第91條第2 項之
    意思表示，嗣至本案經檢察官偵查終結前，復未就此部分表
    明告訴之意，自難認日商任天堂公司就本案被告涉犯上開意
    圖銷售而擅自以重製之方法侵害他人之著作財產權罪嫌為合
    法之告訴。綜上所述，本件既未經告訴權人合法告訴，且因
    公訴人認此部分事實如成立犯罪與前揭論罪科刑部分，有裁
    判上一罪關係，爰不另為不受理之諭知。
據上論斷，應依刑事訴訟法第273條之1、第299條第1項前段，商
標法第81條第1款、第82條、第83條，刑法第11條、第216條、第
220條第2項、第1項、第210條、第55條、第47 條第1項、第41條
第1項前段、第38條第1項第2款，判決如主文。
本案經檢察官楊雅清到庭執行職務
中    華    民    國    98    年    7     月    31    日
                            刑事第十七庭法  官  賴淑美
本件正本證明與原本無異。
如不服本判決應於收受送達後10日內向本院提出上訴書狀，並應
敘述具體理由；其未敘述上訴理由者，應於上訴期間屆滿後20日
內向本院補提理由書（均須按他造當事人之人數附繕）「切勿逕
送上級法院」。
                                        書記官  許翠燕
中    華    民    國    98    年    8     月    3     日
附論罪科刑依據之法條：
商標法第81條
未得商標權人或團體商標權人同意，有下列情形之一者，處三年
以下有期徒刑、拘役或科或併科新臺幣20萬元以下罰金：
一  於同一商品或服務，使用相同之註冊商標或團體商標者。
二  於類似之商品或服務，使用相同之註冊商標或團體商標，有
致相關消費者混淆誤認之虞者。
三  於同一或類似之商品或服務，使用近似於其註冊商標或團體
商標之商標，有致相關消費者混淆誤認之虞者。
商標法第82條
明知為前條商品而販賣、意圖販賣而陳列、輸出或輸入者，處一
年以下有期徒刑、拘役或科或併科新臺幣 5 萬元以下罰金。
中華民國刑法第216條
行使第 210 條至第 215 條之文書者，依偽造、變造文書或登載
不實事項或使登載不實事項之規定處斷。
中華民國刑法第220條
（準文書）
在紙上或物品上之文字、符號、圖畫、照像，依習慣或特約，足
以為表示其用意之證明者，關於本章及本章以外各罪，以文書論
。
錄音、錄影或電磁紀錄，藉機器或電腦之處理所顯示之聲音、影
像或符號，足以為表示其用意之證明者，亦同。
中華民國刑法第210條
（偽造變造私文書罪）
偽造、變造私文書，足以生損害於公眾或他人者，處 5 年以下有
期徒刑。
附表
┌──┬──────────┬─────────┬────────┐
│編號│  遊戲軟體名稱      │     著作權人     │  商標圖樣      │
│    │                    │                  │                │
├──┼──────────┼─────────┼────────┤
│1   │0034-Zoo Keeper(C)  │Ignition          │                │
│    │version 0.9.nds     │Entertainment Ltd.│                │
├──┼──────────┼─────────┼────────┤
│2   │0035-觸摸卡比.nds   │Nintendo Co.,Ltd  │Nintendo,Kirby  │
├──┼──────────┼─────────┼────────┤
│3   │0077-壞瑪莉.nds     │Nintendo Co.,Ltd  │Nintendo        │
├──┼──────────┼─────────┼────────┤
│4   │0083-戰鬥吧！應援團 │Nintendo Co.,Ltd  │Nintendo        │
│    │.nds                │                  │                │
├──┼──────────┼─────────┼────────┤
│5   │0085-明星大亂鬥.nds │Nintendo Co.,Ltd  │Nintendo        │
├──┼──────────┼─────────┼────────┤
│6   │0091-臘腸狗(中文版) │Nintendo Co.,Ltd  │Nintendo        │
│    │.nds                │                  │                │
├──┼──────────┼─────────┼────────┤
│7   │0101無人島物語（中文│Konami Digital    │                │
│    │版）.nds            │Entertainment     │                │
│    │                    │Co.,Ltd           │                │
├──┼──────────┼─────────┼────────┤
│8   │0125-超執刀.nds     │Atlus Co.,Ltd     │                │
├──┼──────────┼─────────┼────────┤
│9   │0136-超級碧奇公主   │Nintendo Co.,Ltd  │Nintendo        │
│    │.nds                │                  │                │
├──┼──────────┼─────────┼────────┤
│10  │0144-泡泡龍DS.nds   │Taito Corp.       │                │
├──┼──────────┼─────────┼────────┤
│11  │0228-瑪莉賽車日版j  │Nintendo Co.,Ltd  │Nintendo,       │
│    │.nds                │                  │Mariokart,      │
│    │                    │                  │Mario Kart      │
├──┼──────────┼─────────┼────────┤
│12  │0263-音速小子.nds   │株式會社      │                │
├──┼──────────┼─────────┼────────┤
│13  │0305-找錯博物館(中文│Namco Bandai Games│                │
│    │版).nds             │Inc.              │                │
├──┼──────────┼─────────┼────────┤
│14  │0337-瞬感龍珠.nds   │Nintendo Co.,Ltd  │Nintendo        │
├──┼──────────┼─────────┼────────┤
│15  │0417-俄羅斯方塊.nds │Nintendo Co.,Ltd  │Nintendo        │
├──┼──────────┼─────────┼────────┤
│16  │0438-右腦達人加油訓 │Namco Bandai Games│                │
│    │練.nds              │Inc.              │                │
├──┼──────────┼─────────┼────────┤
│17  │0503-迴轉俠.nds     │Majesco           │                │
│    │                    │Entertainment     │                │
│    │                    │Company           │                │
├──┼──────────┼─────────┼────────┤
│18  │0766-魔法汽泡15周年 │株式會社      │                │
│    │.nds                │                  │                │
├──┼──────────┼─────────┼────────┤
│19  │0953-右腦鍛練DS大人 │Interchannel-Holon│                │
│    │的瞬間訓練 (J).nds  │Inc.              │                │
├──┼──────────┼─────────┼────────┤
│20  │1166-Hello Kitty no │Rocket Company    │                │
│    │Gotouchi            │                  │                │
│    │Collection-Koi no   │                  │                │
│    │DokiDoki            │                  │                │
│    │Trouble(J).nds      │                  │                │
├──┼──────────┼─────────┼────────┤
│21  │1235-Taiko no       │Namco Bandai Games│                │
│    │Tatsunjin DS-Touch  │Inc.              │                │
│    │de Dokodon!(J).nds  │                  │                │
├──┼──────────┼─────────┼────────┤
│22  │1288_-_Donkey_      │Nintendo Co.,Ltd  │Nintendo, Donkey│
│    │Kong_Jungle_Climber_│                  │Kong, Donkeykong│
│    │JPN.nds             │                  │                │
├──┼──────────┼─────────┼────────┤
│23  │1439_-7_Wonders_of_ │Mumbo Jumbo,LLC.  │                │
│    │the_Ancient_World_  │                  │                │
│    │USA.nds             │                  │                │
├──┼──────────┼─────────┼────────┤
│24  │1604_-_DS_Style_    │Square Enix       │                │
│    │Series_Chikyuu_no_  │Co.,Ltd           │                │
│    │Arukikata_DS_Taiwan_│                  │                │
│    │trim.nds            │                  │                │
├──┼──────────┼─────────┼────────┤
│25  │1613_-_Mario_Party_ │Nintendo Co.,Ltd  │Nintendo, Mario │
│    │ DS_JPN.nds         │                  │Party           │
├──┼──────────┼─────────┼────────┤
│26  │1946_-_Mario_and_   │Nintendo Co.,Ltd  │Nintendo        │
│    │Sonic_at_Bejing_    │                  │                │
│    │Olympics_JPN_trim   │                  │                │
│    │.nds                │                  │                │
├──┼──────────┼─────────┼────────┤
│27  │2029_-_Naruto_      │Tomy Corporation  │                │
│    │Shippuden_Dairansen │                  │                │
│    │_Kakebunshin_Emaki_ │                  │                │
│    │JPN.nds             │                  │                │
├──┼──────────┼─────────┼────────┤
│28  │2030_-_Hokuto_no_Ken│Spike Co.,Ltd     │                │
│    │_Hokuto_Kami_       │                  │                │
│    │Denshoumono_no_Michi│                  │                │
│    │_JPN_trim.nds       │                  │                │
├──┼──────────┼─────────┼────────┤
│29  │2163-忍者龍劍傳(日) │Tecom,Ltd         │                │
│    │.nds                │                  │                │
├──┼──────────┼─────────┼────────┤
│30  │2176_-_SEGA_        │株式會社      │                │
│    │Superstars_Tennis   │                  │                │
│    │_USA_NDS.nds        │                  │                │
├──┼──────────┼─────────┼────────┤
│31  │2258-火影忍者疾風傳 │Tomy Corporation  │                │
│    │忍列傳2.nds         │                  │                │
├──┼──────────┼─────────┼────────┤
│32  │Cooking Mama漢化版  │Taito Corp.       │                │
│    │.nds                │                  │                │
├──┼──────────┼─────────┼────────┤
│33  │Cooking_Mama_2_     │Taito Corp.       │                │
│    │Dinner_ With_       │                  │                │
│    │Friends .nds        │                  │                │
├──┼──────────┼─────────┼────────┤
│34  │keroro軍曹3.nds     │Namco Bandai Games│                │
│    │                    │Inc.              │                │
├──┼──────────┼─────────┼────────┤
│35  │視力測驗.nds        │Nintendo Co.,Ltd  │Nintendo        │
├──┼──────────┼─────────┼────────┤
│36  │新瑪莉兄弟中文.nds  │Nintendo Co.,Ltd  │Nintendo        │
├──┼──────────┼─────────┼────────┤
│37  │太鼓達人七之島.nds  │Namco Bandai Games│                │
│    │                    │Inc.              │                │
├──┼──────────┼─────────┼────────┤
│38  │熱血躲避球.nds      │ARC System Works  │                │
│    │                    │Co.,Ltd           │                │
├──┼──────────┼─────────┼────────┤
│39  │馬力歐64.nds        │Nintendo Co.,Ltd  │Nintendo, Super │
│    │                    │                  │Mario, Super    │
│    │                    │                  │Mario 64        │
├──┼──────────┼─────────┼────────┤
│40  │泡泡龍進化.nds      │Taito Corp.       │                │
├──┼──────────┼─────────┼────────┤
│41  │魔術大全.nds        │Nintendo Co.,Ltd  │Nintendo        │
├──┼──────────┼─────────┼────────┤
│42  │耀西之島.nds        │Nintendo Co.,Ltd  │Nintendo, Yoshi │
│    │                    │                  │                │
├──┼──────────┼─────────┼────────┤
│43  │雷曼2.nds           │Ubisoft           │                │
│    │                    │Entertainment S.A.│                │
├──┼──────────┼─────────┼────────┤
│44  │桌上遊戲之魂2.nds   │Tasuke Co.,Ltd    │                │
└──┴──────────┴─────────┴────────┘


司法院資訊處製作；財團法人民間司法改革基金會備份。
